【裁判字號】    97,台上,3977
【裁判日期】    970821
【裁判案由】    違反毒品危害防制條例
【裁判全文】
最高法院刑事判決            九十七年度台上字第三九七七號
上  訴  人  甲○○
選任辯護人  舒建中律師
上列上訴人因違反毒品危害防制條例案件，不服台灣高等法院中
華民國九十七年六月五日第二審判決（九十七年度上訴字第一八
四二號，起訴案號：台灣板橋地方法院檢察署九十六年度毒偵字
第三六００號），提起上訴，本院判決如下：
    主  文
上訴駁回。
    理  由
按刑事訴訟法第三百七十七條規定，上訴於第三審法院，非以判
決違背法令為理由，不得為之。是提起第三審上訴，應以原判決
違背法令為理由，係屬法定要件。如果上訴理由書狀並未依據卷
內訴訟資料，具體指摘原判決不適用何種法則或如何適用不當，
或所指摘原判決違法情事，顯與法律規定得為第三審上訴理由之
違法情形，不相適合時，均應認其上訴為違背法律上之程式，予
以駁回。本件原判決撤銷第一審關於施用第一級毒品部分科刑之
判決，改判仍論處上訴人甲○○施用第一級毒品罪刑，已詳敘認
定犯罪事實之依據及憑以認定之理由，並對上訴人否認犯罪之辯
詞，如何不足採信，依卷內資料予以指駁及說明。從形式上觀察
，原判決並無違背法令之情形。原審雖未提示扣案海洛因，然其
已提示偵查卷第二十一頁附證物照片、第一審卷第五十六頁附扣
案海洛因經法務部調查局鑑定無訛之該局民國九十六年六月八日
調科壹字第０九六二三０四九六六０號鑑定書影本（見原審卷第
二十九頁背面），上訴人亦未就此爭執，足證確有扣得海洛因，
則未提示海洛因實物，訴訟程序固略有瑕疵，惟對上訴人權益及
判決本旨顯不生影響，依刑事訴訟法第三百八十條規定，不得執
為上訴第三審之理由。又警方於九十六年五月七日凌晨採集上訴
人尿液，旋送台灣檢驗科技股份有限公司以酵素免疫分析法作初
步檢驗，再以氣相層析／質譜儀法作確認檢驗結果，嗎啡511ng/
ml，高於閾值100ng/ml，呈嗎啡陽性反應，有該公司濫用藥物尿
液檢驗報告在卷可稽。嗣於九十六年十月十一日第一審再依上訴
人之選任辯護人聲請，將前採上訴人尿液檢體送法務部調查局鑑
定結果，則呈嗎啡陰性反應，乃函請該局說明檢驗差異之原因，
並據復稱：「尿液中總嗎啡的濃度會隨尿液保存溫度的高低、尿
液中酸鹼值變化及保存時間之長短而受影響。一般而言，尿液中
總嗎啡的濃度會隨保存時間延長而逐漸遞減，若 -20度Ｃ保存，
總嗎啡的濃度減少程度較小，35度Ｃ保存則減少較劇，另於一定
保存溫度及時間下，尿液初始酸鹼值愈大，則總嗎啡濃度減少愈
多。本案本局檢驗出尿液嗎啡濃度為 72ng/ml（低於閾值100ng/
ml，為嗎啡陰性反應），與台灣檢驗科技股份有限公司之濫用藥
物尿液檢驗報告結果（嗎啡511ng/ml，高於閾值100ng/ml，為嗎
啡陽性反應）不同，應係尿液兩次送驗時間前後相距五個月，總
嗎啡濃度因保存時間增加而衰減所致。」有該局九十七年一月四
日調科壹字第０九六００五四八三００號函附第一審卷第九十五
頁可憑，且經原審向上訴人朗讀並告以該函要旨，復據上訴人表
示「沒有意見」（見原審卷第二十九頁背面）。原審因認上述法
務部調查局再次鑑定尿液結果，不足採為上訴人未施用海洛因之
有利證據，亦於判決理由貳、一、(二)說明綦詳。上訴意旨猶以原
審未調查法務部調查局九十七年一月四日該函所載記錄之來源，
指摘原判決有調查未盡之違法。惟按以判決有「應於審判期日調
查之證據未予調查」之違背法令情形為第三審上訴理由者，必須
於理由書狀內具體敘明其所指原審未調查之證據如何與待證事實
具有重要之關係，為認事用法之基礎，確有調查之必要性，因原
審未予調查，又未說明不予調查之理由，致原審判決結果迥異，
如予調查，必能推翻原判決結果，始足當之。上訴意旨並未說明
原審因未再調查所指記錄來源致判決結果迥異，如再行調查，必
能推翻原判決結果，殊非適法之第三審上訴理由。本件上訴違背
法律上之程式，應予駁回。
據上論結，應依刑事訴訟法第三百九十五條前段，判決如主文。
中    華    民    國  九十七  年    八    月  二十一  日
                      最高法院刑事第十一庭
                          審判長法官  花  滿  堂
                                法官  黃  正  興
                                法官  陳  東  誥
                                法官  林  錦  芳
                                法官  吳  信  銘
      本件正本證明與原本無異
                                      書  記  官
中    華    民    國  九十七  年    八    月  二十五  日
                                                    M


司法院資訊處製作；財團法人民間司法改革基金會備份。
